【裁判字號】    98,易緝,88
【裁判日期】    990319
【裁判案由】    詐欺
【裁判全文】
臺灣臺南地方法院刑事判決              98年度易緝字第88號
公  訴  人  臺灣高雄地方法院檢察署檢察官
被      告  甲○○
選任辯護人  李孟哲律師
上列被告因詐欺案件，經檢察官提起公訴 （88年度偵字第4884號
），本院判決如下：
    主  文
甲○○無罪。
    理  由
一、公訴意旨略稱：被告甲○○與任職北大貿易有限公司大陸長
    沙分公司（以下簡稱北大公司）經理丁○○（另案由臺灣高
    雄地方法院審理中），共同意圖為自己不法之所有，於民國
    八十六年三月七日，由被告甲○○透過另案被告丁○○，佯
    向北大公司購買價值人民幣十三萬四千八百八十四元之竹筷
    一批。詎被告甲○○取得貨品後拒不付款，屢經北大公司催
    討，則推稱業已付款予逃匿之丁○○，北大公司始知受騙，
    因認被告甲○○涉有刑法第三百三十九條第一項之詐欺取財
    罪嫌云云。
二、按犯罪事實，應依證據認定之，無證據不得認定其犯罪事實
    ，又不能證明被告犯罪者，應諭知無罪之判決，刑事訴訟法
    第一百五十四條第二項、第三百零一條第一項分別定有明文
    。另按刑法第三百三十九條第一項所規定詐欺罪，係以行為
    人自始具有為自己或第三人不法之所有之意圖為要件，民事
    債務人未依債之本旨履行，在一般社會生活經驗上可能之原
    因非一，自難僅得以債之關係成立後，未依約給付，即認債
    務人自始即具有不法所有意圖之認定。公訴意旨認被告甲○○涉有詐欺取財犯行，無非以告訴人北大公司代理人張三民
    於偵查中指訴被告向北大公司購買竹筷後，未依約付款等情
    為據。訊據被告甲○○於偵查中固坦承曾向告訴人北大公司
    購買竹筷一批，且有部分貨款未付等情，惟堅詞否認涉有詐
    欺取財罪行，辯稱：其向北大公司購買竹筷後，業已在大陸
    給付人民幣二萬元予丁○○；另依丁○○指示在臺灣給付新
    臺幣九萬元至丁○○配偶楊梁秀霞帳戶內，剩餘款項則因該
    批竹筷部分發霉無法使用，尚待與北大公司處理而未付款，
    並無詐欺取財之不法意圖，亦無與丁○○共同詐欺取財等語
    。
三、經查：
  (一)被告於八十六年三月七日，透過另案被告丁○○，向告訴人
    北大公司購得價值人民幣十三萬四千八百八十四元之竹筷一
    批一節，業據被告於偵查及本院審理時自承不諱，核與告訴
    人北大公司代理人張三民於偵查中指稱被告向北大公司購買
    竹筷等語（參見臺灣高雄地方法院檢察署八十七年度偵緝字
    第０三五０卷第二一頁背面）相符，此部分事實應堪認定。
  (二)被告於偵查、審判時均辯稱：其透過丁○○向北大公司購買
    前開竹筷後，業已依丁○○指示委請證人丙○○匯款新台幣
    九萬元至丁○○指定之楊梁秀霞帳戶等語（參見前開偵卷第
    二一頁背面、第三六頁、本院卷二第四七頁），核與證人丙○○於本院審理時證稱：曾受被告指示於八十六年三月六日
    匯款新台幣九萬四千九百元至楊梁秀霞帳戶等語相符（參見
    本院卷二第四二頁背面至第四三頁），並有郵政國內匯款執
    據影本一紙在卷可稽（參見本院卷第五一頁），是被告前開
    辯解當非無據，應可採信。又被告於偵審中另供稱：其在大
    陸長沙地區給付人民幣二萬元予丁○○等語，此部分事實雖
    因丁○○涉侵占、偽造文書等案件而遭通緝，故而無法傳喚
    到庭與被告對質確認，然被告本無自證無罪義務，不得僅因
    證人未到而逕認被告所辯無可採信。況縱認被告此部分款項
    尚未給付，然此亦不足以反推被告確有不法所有之意圖。又
    被告實際給付之貨款雖與其應給付之貨款相較以觀，雖仍有
    不足，惟此應仍屬債務不履行之民事糾葛。倘無其他積極證
    據可得認定被告於訂約取得竹筷之際，已預存不欲付清貨款
    之不法意圖，尚難僅以被告未依約給付全數貨款之情事，即
    逆推被告於訂購竹筷之際，已存有詐欺取財之不法所有意圖
    。
  (三)公訴意旨雖另指摘被告向北大公司購買竹筷，然其貨款卻匯
    至丁○○指定之私人帳戶內，與商業交易模式有違，因認被
    告前開辯解不足採信云云。惟按丁○○本為告訴人北大公司
    之總經理（參見臺灣高雄地方法院檢察署八十六年度偵字第
    四八八四號卷第一至二頁所附刑事補充告訴暨追加被告狀）
    ，是丁○○自有代表北大公司對外決定是否交易及交易內容
    有關匯款、交貨等相關細節之權。是身為交易一方之被告依
    據具有代表公司權責之丁○○之指示，將貨款匯至丁○○指
    定之帳戶，自難認有何不當之處。縱丁○○指定之匯款帳戶
    為私人帳戶，然此亦屬丁○○與北大公司內部權責區分問題
    ，尚難以此認被告所為與常理相違，甚而認定其與丁○○共
    謀詐欺。又原北大公司總經理丁○○遭北大公司告訴侵占等
    罪嫌後，始終未曾到庭應訊，無從據以認定被告有何與之共
    謀詐欺北大公司之犯行，此外，亦無其他積極證據足認被告
    與丁○○間，確有詐欺取財之犯意聯絡及行為分擔，自難僅
    以告訴人北大公司之單方臆測，即認被告確曾與丁○○共同
    詐欺北大公司。
  (四)公訴意旨另以證人丙○○於本院審理時證稱：係因北大公司
    無帳戶，故匯款至楊梁秀霞之帳戶云云為據，聲請查明北大
    公司於案發當時是否另有公司帳戶云云。惟北大公司是否有
    公司帳戶之事，並非被告事前可得知悉或需查證之事項，縱
    北大公司另有公司帳戶，亦不影響丁○○可得指定其他帳戶
    為被告匯款之帳戶。是北大公司是否自有公司帳戶一節實不
    影響本案事實之認定，自無另行調查之必要，附此敘明。
四、綜上所述，依公訴意旨所主張之證據，尚不足以認定被告確
    有與丁○○共同意圖為自己不法之所有而詐欺告訴人財物之
    行為，此外，復無其他證據足認被告於訂購竹筷之際，確有
    不欲付款之不法所有意圖之情事。是依本院調查證據所得，
    並無實證足認被告確曾與丁○○共同詐騙北大公司使之交付
    財物，自難僅以被告將部分貨款匯至私人帳戶及未能完全依
    約給付貨款之行止，即認被告所為已屬刑法詐欺取財罪。綜
    此，應認被告所為，與刑法詐欺取財罪之構成要件尚屬有間
    。此外復查無其他積極證據足資證明被告有公訴意旨所指詐
    欺取財犯行，揆諸首開說明，犯罪尚屬不能證明，應為無罪
    之諭知。
據上論斷，應依刑事訴訟法第三百零一條第一項，判決如主文。
本件經檢察官乙○○到庭執行職務。
中    華    民    國    99    年    3     月    19    日
                              刑事第十二庭
                                  審判長法  官  卓穎毓
                                        法  官  莊玉熙
                                        法  官  周宛瑩
以上正本證明與原本無異。
如不服本判決應於收受本判決後10日內向本院提出上訴書狀，並
應敘述具體理由。其未敘述上訴理由者，應於上訴期間屆滿後20
日內向本院補提理由書狀（均須按他造當事人之人數附繕本）「
切勿逕送上級法院」。
                                        書記官  秦建華
中    華    民    國    99    年    3     月    19    日

司法院資訊處製作；財團法人民間司法改革基金會備份。
